【裁判字號】    97,訴,220
【裁判日期】    970222
【裁判案由】    誣告
【裁判全文】
臺灣板橋地方法院刑事判決               97年度訴字第220號
公  訴  人  臺灣板橋地方法院檢察署檢察官
被      告  甲○○
                  （現於臺灣臺北監獄臺北分監另案執行中）
上列被告因誣告案件，經檢察官提起公訴（96年度偵字第29506
號），被告於本院準備程序進行中，就被訴犯罪事實為有罪之陳
述，本院告知簡式審判程序之旨，並聽取其與公訴人之意見後，
經合議庭裁定由受命法官獨任進行簡式審判程序審理後，判決如
下：
    主  文
甲○○意圖他人受刑事處分，向該管公務員誣告，處有期徒刑貳
月。
    事  實
一、甲○○前於民國96年間因施用毒品案件，經本院以96年度訴
    字第2769號刑事判決處有期徒刑7 月、4 月，並定應執行有
    期徒刑10月確定（現在監執行中，不構成累犯）。詎其仍不
    知悔改，明知陳信良（涉嫌販賣毒品部分，另經檢察官於96
    年10月31日以96年度偵字第24306 號為不起訴處分，並經臺
    灣高等法院檢察署於同年12月14日以96年度上職議字第1157
    3 號駁回依職權送請再議確定）並未於96年8 月10日上午8
    時許，在陳信良位於臺北縣新莊市○○街85巷3 號2 樓住處
    ，以新臺幣（下同）1,000 元之代價，販賣第二級毒品安非
    他命1 小包予甲○○，及未於同年月15日上午8 時許，在陳
    信良上開住所附近之某超商門口，以1,000 元之代價，販賣
    安非他命1 小包予陳躍任，竟於同年8 月17日晚上6 時許，
    因其涉嫌施用毒品案件，遭臺北市政府警察局大安分局（下
    稱大安分局）員警持本院核發之95年度聲搜字第3385號搜索
    票至甲○○位於臺北縣樹林市○○街92號6 樓住處執行搜索
    而查獲（其涉嫌施用毒品案件，業經本院以96年度訴字第
    3637 號 刑事判決處有期徒刑7 月、3 月，並定應執行有期
    徒刑8 月尚未確定），因陳信良積欠債務尚未清償且懷疑陳
    信良向警方誣指其販賣毒品（其涉嫌販賣毒品案件，業經檢
    察官以96年度偵字第23619 號不起訴處分確定）而懷恨在心
    ，竟基於意圖使陳信良受刑事處分而向該管公務員誣告之犯
    意，於同日遭警查獲後，隨即在大安分局，向大安分局員警
    接續誣指稱於上開時、地，陳信良販賣安非他命予伊，共計
    2 次云云，嗣於同年8 月29日上午8 時40分許，經員警依據
    甲○○之前開指訴，且持本院核發之96年度聲搜字第3627號
    搜索票至陳信良前揭住處執行搜索，並未扣得任何毒品，而
    甲○○於同年10月20日檢察官偵訊時自白誣告陳信良，始查
    悉上情。
二、案經臺灣板橋地方法院檢察署檢察官自動檢舉簽分偵查起訴
    。
    理  由
壹、程序方面：本件被告甲○○所犯係死刑、無期徒刑、最輕本
    刑3 年以上有期徒刑以外之罪，其於準備程序就前揭被訴事
    實為有罪之陳述，經法官告知簡式審判程序之旨，並聽取其
    與公訴人之意見後，本院認無不得或不宜改依簡式審判程序
    進行之處，爰依刑事訴訟法第273 條之1 第1 項、第284 條
    之1 之規定，由本院合議庭裁定本件由受命法官獨任進行簡
    式審判程序，合先敘明。
貳、實體方面：
一、上開事實，業據被告甲○○迭於偵訊時及本院訊問時坦承不
    諱，核與證人即被害人陳信良於警詢時證述之情節相符，並
    有前揭96年度偵字第24306 號不起訴處分書1 份在卷可證。
    是被告前開自白，核與事實相符，堪以採信。故本件事證已
    臻明確，被告犯行堪以認定，應予依法論科。
二、核被告所為，係犯刑法第169 條第1 項之誣告罪。又被告利
    用同一機會，於前開時、地，接續以言詞誣指被害人陳信良
    涉有販賣第二級毒品2 次之罪嫌，顯係基於單一之誣告犯意
    ，接續侵害同一法益，核屬接續犯，應僅成立一誣告罪。再
    按犯刑法第169 條之誣告罪，於所誣告之案件裁判確定前自
    白者，減輕或免除其刑，刑法第172 條定有明文。查被告於
    本案檢察官偵查中即於96年10月20日偵訊時已自白其犯行，
    斯時其所誣告之案件尚未進行何等裁判程序乙節，此有上開
    偵訊筆錄及前揭96年度偵字第24306 號不起訴處分書各1 份
    （詳見偵查卷第35、40至41頁）在卷可證，是以，被告在其
    所誣告之案件裁判確定前自白，爰依刑法第172 條之規定，
    減輕其刑。爰審酌被告前於96年間因施用毒品案件，經本院
    以96年度訴字第2769號刑事判決處有期徒刑7 月、4 月，並
    定應執行有期徒刑10月確定（現在監執行中，不構成累犯）
    在案，此有臺灣高等法院被告前案紀錄表及該判決書各1 份
    附卷供參，是其素行非佳，僅因被害人陳信良積欠債務尚未
    清償且懷恨被害人陳信良誣指其販賣毒品，而誣指被害人陳
    信良販賣毒品，致使司法機關為無益之調查，浪費司法資源
    ，其犯罪之動機、目的及手段實應予非難，且使被害人陳信
    良無端受刑事訴追，並有受刑事處罰之危險，所生之危害非
    輕，惟其於犯後，業已於偵訊時自白其犯行，尚知悔悟，態
    度尚可等一切情狀，量處如主文所示之刑，以示懲儆。
據上論斷，應依刑事訴訟法第273 條之1 第1 項、第299 條第1
項前段，刑法第169 條第1 項、第172 條，判決如主文。
本案經檢察官彭聖斐到庭執行職務。
中    華    民    國    97    年    2     月    22    日
                    刑事第六庭法  官  饒金鳳
以上正本證明與原本無異。
如不服本判決，應於判決送達後10日內，向本院提出上訴書狀，
且上訴書狀應敘述具體理由，而上訴書狀未敘述上訴理由者，應
於上訴期間（即自收受判決書之翌日起算10日）屆滿後20日內補
提理由書。
                              書記官  王春森
中    華    民    國    97    年    2     月    22    日
附錄本案論罪科刑法條全文：
中華民國刑法第169 條第1 項：
意圖他人受刑事或懲戒處分，向該管公務員誣告者，處7 年以下
有期徒刑。


司法院資訊處製作；財團法人民間司法改革基金會備份。
